【裁判字號】    99,抗,972
【裁判日期】    990630
【裁判案由】    假扣押
【裁判全文】
臺灣高等法院民事裁定                   99年度抗字第972號
抗  告  人  甲○○
相  對  人  陳素敏即臺北市私立.
抗告人因與相對人陳素敏即臺北市私立光華幼稚園間聲請假扣押
事件，對於中華民國99年5 月28日臺灣臺北地方法院99年度裁全
字第1651號所為裁定提起抗告，本院裁定如下：
    主      文
抗告駁回。
抗告訴訟費用由抗告人負擔。
    理      由
一、原裁定以：抗告人聲請假扣押僅就其請求之原因予以釋明，
    無法釋明相對人有何隱匿財產或應在外國強制執行等假扣押
    之原因。抗告人既未明確釋明相對人有何行為如不予假扣押
    日後執行將有困難，遽以相對人揚言結束幼稚園之營業之語
    ，難認已盡釋明之責。抗告人復未提出其他能即時調查之證
    據，以釋明其主張為真實，不符合假扣押之要件。乃裁定駁
    回抗告人假扣押之聲請。經核無不合。
二、抗告意旨略以：相對人陳素敏於接獲臺北市政府勞工局社工
    人員電話時，明確表達不願依勞基法之規定負補償責任，甚
    至欲以結束營業之方式逃避雇主責任，可推論其透過管道獲
    取相關法律知識，否則怎會以選擇結束其經營幼稚園之激烈
    方式直接拒絕？且相對人亦會心生警覺將其個人財產移轉。
    相對人陳素敏之收入均仰賴臺北市私立光華幼稚園之經營收
    入，相對人陳素敏既已揚言欲結束幼稚園之營業可知其已準
    備逃避責任。抗告人因受傷後長期臥床，生活無法自理，恰
    遇臺北市政府勞工局社工人員凌嘉妤關心，並主動為抗告人
    與相對人聯繫，而得知相對人有脫產之意圖，礙於公務機關
    程序無法提供社工人員凌嘉妤與相對人間之通話書面紀錄，
    請求原法院傳訊凌嘉妤到庭說明，非如原法院稱未提出可即
    時調查之證據，原法院未傳訊即駁回抗告人之聲請，實有違
    誤等語。
三、按債權人就金錢請求或得易為金錢請求之請求，欲保全強制
    執行者，得聲請假扣押；又假扣押，非有日後不能強制執行
    或甚難執行之虞者，不得為之，民事訴訟法第522條第1項、
    第523條第1項定有明文。所謂不能強制執行，如債務人浪費
    財產、增加負擔或就其財產為不利益之處分，將成為無資力
    之情形等是；所謂甚難執行之虞者，如債務人將移往遠方、
    逃匿、應在外國為強制執行等是。又請求及假扣押之原因應
    釋明之；前項釋明如有不足，而債權人陳明願供擔保或法院
    認為適當者，法院得定相當之擔保，命供擔保後為假扣押，
    為民事訴訟法第526條第1項、第2 項所明定。依上開規定可
    知，債權人聲請假扣押，應就其請求及假扣押之原因，提出
    能即時調查之證據加以釋明，該項釋明如有不足，而債權人
    陳明願供擔保或法院認為適當者，法院得定相當之擔保，命
    供擔保後為假扣押。若債權人就其請求及假扣押之原因絲毫
    未予釋明，法院不得命供擔保後為假扣押（最高法院94年度
    台抗字第665 號裁定參照）。又所謂釋明，乃提出能即時調
    查之證據，使法院信其主張為真實（民事訴訟法第284 條規
    定參照），故當事人於釋明其事實上之主張時，應同時提出
    可供法院得隨時進行調查之證據，如當事人未同時提出供釋
    明用之證據，法院自無裁定限期命其補正之必要（最高法院
    75年度台抗字第453號裁定參照）。
  (一)查抗告人聲請假扣押相對人之財產，提出臺北市政府警察局
    交通警察大隊道路交通事故初步分析研判表、事故現場圖、
    新光吳火獅紀念醫院乙種診斷證明書、臺北市立聯合醫院陽
    明院區診斷證明書、勞工保險局函抗告人存摺內頁為證，主
    張相對人為其雇主，就抗告人因公受傷應補償其不能工作之
    薪資等語。惟上開證據僅能釋明抗告人對相對人有金錢請求
    之原因，卷查無其他可供法院即時調查之證據，得釋明本件
    有假扣押之原因，原裁定認抗告人未釋明假扣押之原因，不
    能供擔保以代釋明，駁回抗告人之聲請，於法並無不合。
  (二)抗告人雖嗣後陳報略稱：臺北市政府社工人員凌嘉妤曾聽聞
    相對人陳素敏表示補償金額太高，若抗告人執意請求，欲於
    本學期結束後將幼稚園結束營業並聲請破產，有逃避責任之
    情形等語，並陳報凌嘉妤之電話地址，請求傳訊。惟此項證
    據，尚難認可釋明本件有不能強制執行，或甚難執行之虞等
    情形。抗告意旨指摘原裁定不當，求予廢棄，為無理由，應
    予駁回。
四、據上論結，本件抗告為無理由，爰裁定如主文。
中    華    民    國    99    年    6     月    30    日
                    民事第二庭
                        審判長法  官  吳謙仁
                              法  官  蘇瑞華
                              法  官  李瓊蔭
正本係照原本作成。
不得抗告。
中    華    民    國    99    年    7     月    2     日
                              書記官  王才生

司法院資訊處製作；財團法人民間司法改革基金會備份。
